【裁判字號】    97,簡上,1212
【裁判日期】    980109
【裁判案由】    傷害
【裁判全文】
臺灣板橋地方法院刑事判決            97年度簡上字第1212號
上  訴  人
即  被  告  乙○○
                    號4樓
            甲○○
                    27號4樓.
上列上訴人即被告等因傷害案件，不服本院97年度簡字第2072號
中華民國97年7 月30日第一審判決（聲請簡易判決處刑案號：97
年度偵字第4735號，移送併辦案號：97年度偵字第17156 號），
提起上訴，本院管轄之第二審合議庭判決如下：
    主      文
上訴駁回。
乙○○緩刑貳年。甲○○緩刑伍年，緩刑期內付保護管束。
    事實及理由
一、本案經本院審理結果，認原審以被告乙○○、甲○○所為，
    均係犯刑法第277 條第1 項傷害罪，各處拘役50日、拘役20
    日，如易科罰金，均以新臺幣1000元折算1 日，認事用法均
    無違誤，量刑亦屬妥適，應予維持；惟原判決證據欄第6 項
    第6 行、第7 行贅載17年「度」、30年「度」，應予更正，
    餘均引用如附件第一審刑事簡易判決書記載之事實、證據及
    理由。
二、上訴人即被告乙○○上訴意旨略以：伊係因遭甲○○毆打，
    為求自衛，始拉扯甲○○頭髮，以資反抗，上訴人即被告甲
    ○○則以：伊係遭乙○○毆打，始反咬乙○○自衛，提起上
    訴，均請求撤銷原判決，為無罪判決之諭知。惟按正當防衛
    必須對於現在不法之侵害始得為之，至彼此互毆，又必須一
    方初無傷人之行為，因排除對方不法之侵害而加以還擊，始
    得以正當防衛論，倘無從辨別何方為不法侵害之互毆行為，
    因口角互毆彼此成傷，均不得主張正當防衛，最高法院17年
    上字第686 號、30年上字第1040號著有判例可資參照。而被
    告甲○○、乙○○二人互為傷害，乃無從辨別何方為不法侵
    害之互毆行為，此經原審論述綦詳，自不得主張為正當防衛
    。被告乙○○、甲○○猶執陳詞提起上訴，求予撤銷改判，
    為無理由，應予駁回。
三、又被告乙○○、甲○○前未曾因故意犯罪受有期徒刑以上刑
    之宣告，有臺灣高等法院被告前案紀錄表2 件在卷足稽，因
    一時齟齬，致罹刑典，茲審酌被告甲○○患有輕度精神障礙
    ，有中華民國身心障礙手冊1 件存卷為憑，被告乙○○與之
    比鄰而居，每遭懷疑竊盜、毀損而啟事端，不堪其擾，憤而
    與被告甲○○互毆，其行為固無足取，惡性究非重大，而被
    告甲○○為輕度精神障礙患者，實有適時接受治療之必要，
    復有二女賴其扶養，生活困頓，倘令其入監服刑，恐未收教
    化之效，先受與社會隔絕之害，兼衡被告乙○○、甲○○為
    鄰居關係，時因細故互生嫌隙，經此偵審教訓，當知所警惕
    ，且被告二人業經調解成立，表達互不追究之意（見本院97
    年10月28日調解筆錄），本院因認所宣告之刑，均以暫不執
    行為適當，併予宣告被告乙○○緩刑2 年，被告甲○○緩刑
    5 年，以觀後效。復有鑒於被告甲○○為輕度精神障礙患者
    ，情緒管理能力欠佳，具有潛在之危險性，宜長期輔導並監
    督其行止，爰依刑法第93條第1 項規定，諭知於緩刑期內付
    保護管束。
據上論斷，應依刑事訴訟法第455 條之1 第1 項、第3 項、第
368 條、第373 條，刑法74條第1 項第1 款、第93條第1 項，判
決如主文。
本案經檢察官馬中人到庭執行職務。
中    華    民    國    98    年    1     月    9     日
                        臺灣板橋地方法院刑事第三庭
                            審判長法  官  許政賢
                                  法  官  吳冠霆
                                  法  官  廖怡貞
以上正本證明與原本無異。
本件不得上訴。
                                  書記官  林惠齡
中    華    民    國    98    年    1     月    19    日


司法院資訊處製作；財團法人民間司法改革基金會備份。
